臺灣高雄地方法院刑事判決　　　　　　　 96年度訴字第920號
公　訴　人　臺灣高雄地方法院檢察署檢察官
被　　　告　乙○○
指定辯護人　洪天慶律師
上列被告因強盜等案件，經檢察官提起公訴（96年度偵字第2536
、2679號），本院判決如下：
    主    文
乙○○犯攜帶兇器竊盜罪，累犯，處有期徒刑柒月；又犯竊盜罪
，累犯，處有期徒刑伍月，扣案鑰匙參支沒收；又犯竊盜罪，累
犯，處有期徒刑肆月；又犯攜帶兇器竊盜罪，累犯，處有期徒刑
捌月，扣案美工刀壹把沒收。應執行期徒刑壹年拾月，扣案美工
刀壹把，鑰匙參支沒收。
    事    實
一、乙○○前於民國82年間因違反肅清煙毒條例案件，經臺灣高
    等法院高雄分院於82年10月29日，以82年度上訴字第3318號
    判處應執行有期徒刑3 年7 月確定，復於前揭判決確定前之
    82年間再犯偽造文書案件，經本院以82年度易字第5744號判
    處有期徒刑3 月，前揭數罪經臺灣高等法院高雄分院以83年
    度聲字第704 號裁定應執行有期徒刑3 年8 月，嗣於85年4
    月12日縮短刑期假釋出監；於假釋期間再因違反肅清煙毒條
    例案件，經本院以86年度訴字第2907號判處有期徒刑3 年4
    月，並經臺灣高等法院高雄分院以86年度上訴字第2338號駁
    回上訴確定，併執行前揭假釋經撤銷之殘刑2 年1 月23日；
    而於90年7 月23日縮短刑期假釋出監，於假釋期間另因違反
    毒品危害防制條例案件，經撤銷假釋執行殘刑2 年4 月，甫
    於94年8 月2 日縮短刑期執行完畢。詎仍分別基於意圖為自
    己不法所有之犯意，於附表所示時間、地點、方式，竊取附
    表所示之物得手，並於附表所示時、地經查獲，而扣得附表
    所示之物。
二、案經高雄市政府警察局前鎮分局、高雄縣政府警察局鳳山分
    局報請臺灣高雄地方法院檢察署檢察官偵查起訴。
    理    由
壹、程序部分：
一、按被告以外之人，於審判外之言詞或書面陳述，除法律有規
    定者外，不得作為證據；又被告以外之人於檢察事務官、司
    法警察官或司法警察調查中所為之陳述，與審判中不符時，
    其先前之陳述具有較可信之特別情況，且為證明犯罪事實存
    否所必要者，得為證據，刑事訴訟法第159 條第1 項、第15
    9 條之2 分別定有明文。查證人即中鋼保全員工丙○○於警
    詢之陳述，係屬被告以外之人審判外之陳述，為傳聞證據，
    雖與其於本院審理時之陳述相左，惟尚難認該警詢陳述具有
    較可信之特別情況。是依上開說明，該警詢之陳述，即不得
    作為認定本案犯罪事實有無之證據，而無證據能力
二、按被告以外之人於審判外之陳述，雖不符前4 條之規定，而
    經當事人於審判程序同意作為證據，法院審酌該言詞陳述或
    書面陳述作成時之情況，認為適當者，亦得為證據，刑事訴
    訟法第159 條之5 定有明文；故當事人如放棄對原供述人之
    反對詰問權，於審判程序表示同意該等傳聞證據可作為證據
    ，除法院認該傳聞證據欠缺適當性外，自可承認其證據能力
    。經查，除前述一以外，關於本案屬於審判外陳述之傳聞證
    據，公訴人、被告乙○○、辯護人於審判程序均同意作為證
    據，且經本院審酌該證據作成情況均無不適當之情形，是依
    上開規定，認得作為本案證據。
貳、實體部分：
一、附表編號(一)所示犯罪事實，業據被告於偵查及本院審理時坦
    承不諱，核與證人即中鋼保全員工丙○○於偵查及本院審理
    時所證情節相符，並有卷附丙○○所繪被告作案用剪刀簡圖
    、中鋼保全公司執勤日報表可證；附表編號(二)所示犯罪事實
    ，已據被告於警詢、偵查及本院審理時均坦承不諱，核與證
    人即被害人戊○○、證人蘇三泰分別於警詢所證情節皆相符
    ，並有卷附贓物認領保管單1 紙、照片5 張，及被告作案用
    鑰匙3 支扣案可證；附表編號(三)所示犯罪事實，有被告於偵
    查及本院審理時之自白，並與證人蘇三泰於警詢、偵查所證
    情節相符；而附表編號(四)所示犯罪事實，則經被告於本院審
    理時坦承不諱，核與證人即皇昌營造高捷C03 標10車站工地
    站長甲○○於警詢、證人丙○○於偵查中證述情節相符，並
    有卷附高雄捷運C03 區段標水電系統失竊電線數量表1 份、
    照片11張，及被告作案用美工刀1 把扣案可證，足認被告之
    自白均與事實相符，堪予採信。從而，本案事證明確，被告
    犯行堪以認定，應依法論科。
二、按剪刀、美工刀均質地堅硬，且前端呈尖銳狀，足對人之生
    命、身體安全構成威脅，客觀上具有危險性，自屬兇器；是
    被告分別持以行竊，核其如附表編號(一)、(四)所為，均係犯刑
    法第321 條第1 項第3 款之加重竊盜罪；另被告如附表編號
    (二)、(三)所為，則均係犯同法第320 條第1 項竊盜罪。
三、按刑法第329 條所稱竊盜或搶奪，因防護贓物、脫免逮捕或
    湮滅罪證，而當場施以強暴脅迫者，以強盜論，此之所謂當
    場施強暴，固不以致使被害人不能抗拒為要件；惟若行為人
    僅有強力排除猛拖之被動行為，尚難認為有積極暴行而達於
    強暴、脅迫之程度。亦即準強盜罪之成立，不但行為人有當
    場之積極施暴行為，且其行為已足造成被害人心理上或生理
    上之被強制狀態者，始足當之，若行為人僅於他人逮捕時，
    為單純之掙脫行為，因無對逮捕者積極施暴，且其行為亦不
    足以造成被害人之心理上或生理上之被強制狀態，即難謂已
    該當於準強盜之犯行。
  (一)查就附表編號(一)所示犯罪事實部分，證人丙○○於偵查及本
    院審理時雖均證稱：我抓住被告後，被告即右手持剪刀，刀
    尖對著我，令我感到害怕，後來被告就掙脫離去云云（見偵
    (二)卷第50頁、見院卷第84頁）；然嗣於審理中，對於發現被
    告直至被告掙脫束縛之細節，已證稱：被告剪刀尖端沒有特
    意指向地面或指向我；事實上被告拿剪刀的手從頭到尾都是
    下垂的，沒有平舉也沒有舉起來過，就是單純拿剪刀的動作
    而已；我剛剛回答檢察官說被告有拿剪刀對著我，是指被告
    有手拿剪刀的事實，刀尖也有可能不小心刺到我的情形，所
    以說剪刀刀尖對著我。後來被告得以順利離去，是因被告手
    往後甩，一下就掙脫我的左手，並不是因為我怕被他剪刀刺
    傷而放開他等語明確（見院卷第85、86頁）；顯見，丙○○
    前揭不利於被告之證述，係誤解檢察官之提問所致，事實上
    被告僅有掙扎欲脫免逮捕的意念及單純掙脫之行為，並未對
    逮捕者有積極施暴之舉措。
  (二)從而，被告並無以積極攻擊他人方式而脫免逮捕之意思及行
    為；是依上開說明，被告之行為即與準強盜罪須具備強暴、
    脅迫行為之要件尚有未合；則檢察官認被告如附表編號(一)之
    所為，涉犯刑法第330 條之加重強盜犯行，容有誤會，惟其
    加重竊盜之基本犯罪事實同一，爰就此部分變更起訴法條。
四、被告所犯附表編號(一)至(四)4 罪間，犯意各別，行為互殊，應
    分論併罰；又其有如事實欄所載之前科紀錄，有卷附臺灣高
    等法院被告前案紀錄表可考，其於有期徒刑執行完畢後5 年
    以內，故意再犯本案有期徒刑以上之罪，為累犯，應依刑法
    第47條第1 項之規定，加重其刑。爰審酌被告意圖不勞而獲
    ，多次隨意竊取他人財物，擾亂社會安寧，侵害民眾財產安
    全，惡性重大；惟其最後終能坦承犯行，尚有悔意，且所竊
    財物價值非鉅，均已經被害人領回，及其犯罪情節、動機等
    一切情狀，分別量處如主文所示之刑，並定其應執行之刑。
    扣案美工刀1 把、鑰匙3 支，係被告所有分別供犯附表編號
    (二)、(四)之罪所用物品，業據被告供述明確，爰依刑法第38條
    第1 項第2 款宣告沒收；至於被告所有供犯附表編號(一)所示
    犯罪之剪刀1 把，並未扣案，此由被告（當時係羈押中）於
    96年1 月22日偵查中供稱：我犯附表編號(一)之罪所用剪刀現
    在還在我家中等語可知（見偵(二)卷第31頁），為免日後執行
    困難，爰不予宣告沒收。
五、公訴人雖以被告一再犯竊盜罪，顯見有不勞而獲之犯罪習慣
    ，請求本院在判處被告罪刑同時，依竊盜犯贓物犯保安處分
    條例規定，諭知被告入勞動場所強制工作：
  (一)惟按竊盜犯贓物犯保安處分條例所指之習慣犯，與累犯、連
    續犯之性質有別，必須有具體之事實，足資證明行為人有犯
    罪之惡習及慣行，始有習慣犯規定之適用，旨在對於嚴重職
    業性犯罪及欠缺正確工作觀念或無正當工作因而犯罪者，強
    制其從事勞動，學習一技之長及正確之謀生觀念，使其日後
    重返社會，並非一有累犯或連續犯之情形，即可認為有犯罪
    之習慣。又因保安處分實質上具有刑罰之性質，故其宣告應
    符合比例原則，且應審酌行為人客觀上是否有於一段較長時
    間內反覆為多次犯罪行為之情狀、行為嚴重性、表現之危險
    性，及對於行為人未來行為之期待性，以決定應否令入勞動
    處所強制工作。
  (二)被告前於95年間，雖另有4 次竊盜犯行，有卷附台灣高等法
    院被告前案紀錄表可參；然所竊財物分別為機車、鋼筋，與
    本案所竊之電纜線、機車，並非完全相同，竊盜方式亦各異
    ；參以被告供稱之所以為本案犯行係因染病緣故，核屬因特
    定事故之偶發性犯罪，而與一般懶惰成習，長期間且有計劃
    一再多次竊盜之嚴重職業性犯罪情形有別，堪認被告應屬一
    時需錢孔急所為前述竊盜犯行，並非係有犯罪習慣之人。
  (三)從而，本院認尚無對被告諭知宣告強制工作之必要。因此，
    爰不予宣告於刑之執行前，令被告入勞動場所強制工作，附
    此敘明。
據上論斷，應依刑事訴訟法第299 條第1 項前段、第300 條，刑
法第321 條第1 項第3 款、第320 條第1 項、第47條第1 項、第
38條第1 項第2 款、第51條第5款，判決如主文。
本案經檢察官丁○○到庭執行職務。
中　　華　　民　　國　　96　　年　　4　 　月　　30　　日
                  鳳山刑事第二庭  審判長法　官  黃建榮
                                        法  官  譚德周
                                        法  官  洪珮婷
以上正本證明與原本無異。
如不服本判決，應於收受送達後10日內向本院提出上訴書狀。
中　　華　　民　　國　　96　　年　　4 　　月　　30　　日
　　　　　　　　　　　　　　　　　　　　書記官  賴朱梅
附表：
 ┌──┬───────────────────────┬───────┐
 │編號│      竊  盜  及  加  重  強  盜  行  為      │              │
 │    ├──────┬──────┬─────────┤  查 獲 時 地 │
 │    │   時  間   │   地  點   │  方式及竊得財物  │              │
 ├──┼──────┼──────┼─────────┼───────┤
 │ (一) │95年11月25日│高雄市苓雅區│被告攜帶其所有，客│嗣被告再至該捷│
 │    │上午5 時44分│中正一路2 號│觀上足對人身安全具│運工地行竊，於│
 │    │許。        │（捷運C03 標│有危險性之剪刀1 把│96年1 月16日上│
 │    │            │10車站地下室│剪斷電纜線，竊取電│午2 時15分許，│
 │    │            │）D2工區。  │纜線4 綑得手。    │為丙○○、張建│
 │    │            │            │                  │成發現並報警查│
 │    │            │            │                  │獲。          │
 ├──┼──────┼──────┼─────────┼───────┤
 │ (二) │96年1 月15日│高雄縣鳳山市│被告輪流以其所有鑰│嗣為警於96年1 │
 │    │上午9 時許。│中山西路109 │匙3 支插入電門發動│月15日上午11時│
 │    │            │號前。      │引擎方式，竊取歐貴│15分許，在高雄│
 │    │            │            │生所有車牌號碼ZBH-│縣鳳山市○○街│
 │    │            │            │445 號，價值新台幣│與文聖街口查獲│
 │    │            │            │5,000 元輕型機車得│，並扣得前述鑰│
 │    │            │            │手。              │匙3 支。      │
 ├──┼──────┼──────┼─────────┼───────┤
 │ (三) │96年1 月15日│高雄縣鳳山市│被告徒手竊取該工地│為蘇三秦當場發│
 │    │上午10時10分│自由路、青年│之鷹架鐵管得手。  │現，再為警於96│
 │    │許。        │路高雄捷運車│                  │年1 月15日上午│
 │    │            │站施工工地內│                  │11時15分許，在│
 │    │            │。          │                  │高雄縣鳳山市中│
 │    │            │            │                  │和街與文聖街口│
 │    │            │            │                  │查獲。        │
 ├──┼──────┼──────┼─────────┼───────┤
 │ (四) │96年1 月16日│高雄市苓雅區│被告攜帶其所有，客│嗣於96年1 月16│
 │    │上午2 時15分│中正一路2 號│觀上足對人身安全具│日上午2 時15分│
 │    │許。        │（捷運C03 標│有危險性之美工刀1 │許，在前述捷運│
 │    │            │10車站地下室│把割斷電線，竊取皇│工地，為丙○○│
 │    │            │）D2工區。  │昌營造之電線2 綑得│、張建成發現而│
 │    │            │            │手。              │報警查獲，並扣│
 │    │            │            │                  │得前述作案用美│
 │    │            │            │                  │工刀1 把。    │
 └──┴──────┴──────┴─────────┴───────┘
附錄本判決論罪之法條：
刑法第321條第1 項第3 款：
犯竊盜罪而有左列情形之一者，處 6 月以上、 5 年以下有期徒
刑：三攜帶兇器而犯之者。
刑法第320條第1 項：
意圖為自己或第三人不法之所有，而竊取他人之動產者，為竊盜
罪，處5 年以下有期徒刑、拘役或500 元以下罰金。
